【裁判字號】    98,訴,364
【裁判日期】    980506
【裁判案由】    毒品危害防制條例
【裁判全文】
臺灣板橋地方法院刑事判決               98年度訴字第364號
公  訴  人  臺灣板橋地方法院檢察署檢察官
被      告  甲○○
上列被告因違反毒品危害防制條例案件，經檢察官提起公訴（97
年度毒偵字第8057號），本院判決如下：
    主  文
甲○○施用第一級毒品，累犯，處有期徒刑捌月。
    事  實
一、甲○○有違反肅清煙毒條例案件前科，其前於民國88年間因
    施用毒品案件，經本院於同年12月18日以88年度毒聲字第80
    91號裁定送勒戒處所觀察、勒戒後，認有繼續施用毒品傾向
    ，經本院於89年1 月6 日以89年度毒聲字第58號裁定令入戒
    治處所施以強制戒治，經本院於89年7 月18日以89年度毒聲
    字第4396號裁定停止強制戒治，經本院於89年10月27日以89
    年度毒聲字第6292號裁定撤銷停止戒治，再令入戒治處所施
    以強制戒治，於90年5 月4 日強制戒治執行完畢釋放，經臺
    灣板橋地方法院檢察署檢察官於90年6 月20日以90年度戒毒
    偵字第408 號為不起訴處分確定，又於93年間因違反毒品危
    害防制條例施用毒品案件，經本院於93年5 月27日以93年度
    訴字第479 號判處有期徒刑6 月，於93年6 月21日確定，於
    94年2 月17日因縮短刑期執行完畢，另於94年間復因違反毒
    品危害防制條例施用毒品案件，經本院於95年2 月6 日以94
    年度訴字第2513號判處有期徒刑9 月，經臺灣高等法院於95
    年4 月28日以95年度上訴字第913 號撤銷原判決，改判處有
    期徒刑1 年，於95年5 月22日確定，於96年6 月9 日因縮短
    刑期執行完畢。詎其不知悔改，再基於施用第一級毒品海洛
    因之犯意，於97年7 月11日上午10時24分許為警採集尿液檢
    體回溯26小時內某時，在不詳地點，以不詳方式，施用第一
    級毒品海洛因1 次。
二、案經臺北縣政府警察局蘆洲分局報請臺灣板橋地方法院檢察
    署檢察官偵查起訴。
    理  由
一、訊據被告甲○○矢口否認有前揭施用第一級毒品海洛因犯行
    ，並辯稱：其自96年8 月27日起，在臺北市立聯合醫院昆明
    院區接受美沙冬藥物替代療法治療，持續至該院服藥站服藥
    ，未曾間斷，且於同年11月23日、97年7 月4 日、97年8 月
    1 日、97年8 月29日接受該院不定期抽驗尿液檢體，並均呈
    陰性反應，又其為施用毒品之列管人員，每2 、3 月復須接
    受警方通知檢驗，在此雙重交互不定期抽驗下，自不敢有僥
    倖再犯之心，本件其經警通知尿液檢體有毒品之陽性反應，
    至感驚訝，經搜尋網路資料，據稱服用美沙冬仍有遭檢驗出
    嗎啡陽性反應之例，而本件其毒品陽性反應指數甚低，容或
    因服用前述替代藥品之故，況其果有再行施用毒品之行為，
    依經驗法則，其於接獲警方通知檢驗時，必予拖延2 、3 日
    再前往受檢為是，此外，依其情形，檢察官應適用毒品危害
    防制條例第21條第2 項規定，予以不起訴處分，然檢察官竟
    逕予起訴，於法復有未洽等語。
二、查本件被告之尿液檢體，送由臺灣檢驗科技股份有限公司以
    酵素免疫分析法初步檢驗，復經氣相層析質譜儀法確認，有
    嗎啡（851ng/ml）陽性反應，有該公司97年7 月24日濫用藥
    物檢驗報告附卷得佐（參見偵查卷第10頁）。按海洛因經注
    射或吸入人體後，約百分之80於24小時內自尿中排出，一般
    而言，尿液中能否驗出嗎啡陽性反應與其投與量、投與途徑
    、採尿時間、個人體質及檢測方法之靈敏度有關，國外曾有
    文獻報導注射6 毫克之海洛因鹽酸鹽，其代謝物嗎啡之平均
    可檢出時限約為26小時，業經行政院衛生署藥物食品檢驗局
    於81年9 月8 日以藥檢1 字第8114885 號函述綦詳。查目前
    之尿液檢體毒品反應鑑驗方法，以氣相層析質譜儀法最為精
    確，並可排除服用藥物導致毒品偽陽性反應之可能性，再參
    諸海洛因係嗎啡經化學合成之半人工合成品，其毒性倍於嗎
    啡，其施打或吸食後，經人體代謝作用而分解成毒性較低之
    嗎啡，而於尿液中被檢測出，故吸食或施打海洛因或嗎啡在
    尿液中均以嗎啡形態被檢測出，此為本院職務上已知之事實
    ，並經行政院衛生署藥物食品檢驗局上揭函文敘明無誤，且
    觀以目前一般常見施用之第一級毒品為海洛因，甚少或甚至
    未見有施用鴉片或嗎啡者，是以，尿液檢體經氣相層析質譜
    儀法檢出之嗎啡反應，業可證明受檢人曾服用第一級毒品海
    洛因。
三、參以臺北市立聯合醫院97年12月11日北市醫昆字第09733741
    100 號函業說明，依被告個案所適用之美沙冬替代療法，經
    該院檢驗室使用嗎啡篩檢試劑對Methadone 特異性測試，於
    尿液Methadone 濃度達100ug/ml時，該嗎啡篩檢試劑仍呈陰
    性綦詳（參見偵查卷第32頁、第43頁反面），從而，足證被
    告於接受前揭美沙冬療法，不可能產生嗎啡之毒品反應。至
    被告提出之前開醫院診斷證明書，雖可證明其於96年9 月3
    日至97年10月14日曾在該院接受美沙東藥物取代治療，並於
    96年11月23日、97年7 月4 日、97年8 月1 日、97年8 月29
    日在同院接受追蹤檢驗，尿液嗎啡反應呈陰性（參見偵查卷
    第23頁），惟此無足以推認其於97年7 月11日上午10時24分
    回溯26小時內，即無任何施用毒品行為。
四、次按，毒品危害防制條例第21條第2 項規定：「依前項規定
    治療中經查獲之被告應由檢察官為不起訴處分，但以一次為
    限。」此所稱「依前項規定治療中經查獲」，係指依該條第
    1 項規定，犯同條例第10條之罪者，於犯罪未發覺前，即自
    動向行政院衛生署指定之醫療機構請求治療，而於治療中始
    經查獲該項未發覺之犯罪而言；至於治療中再犯施用毒品之
    罪經查獲者，則不包括在內，最高法院98年度台上字第2231
    號判決意旨可資參照。承此所見，本件被告乃於治療中再犯
    施用毒品行為，要無同條例第21條第2 項規定，應予不起訴
    可言。
五、再按，施用第一、二級毒品為犯罪行為，毒品危害防制條例
    第10條定有處罰明文。故施用第一、二級毒品者，依前揭規
    定本應科以刑罰。惟基於刑事政策，對合於一定條件之施用
    者，則依同條例第20條、第23條之規定，施以觀察、勒戒及
    強制戒治之保安處分。同條例於92年7 月9 日修正公布，自
    93年1 月9 日施行，其中第20條、第23條將施用毒品之刑事
    處遇程序，區分為「初犯」及「5 年內再犯」、「5 年後再
    犯」。依其立法理由之說明：「初犯」，經觀察、勒戒或強
    制戒治後，應為不起訴處分或不付審理之裁定；經觀察、勒
    戒或強制戒治執行完畢釋放後，「5 年內再犯」者，因其再
    犯率甚高，原實施之觀察、勒戒及強制戒治既已無法收其實
    效，爰依法追訴或裁定交付審理。至於經觀察、勒戒或強制
    戒治執行完畢釋放後，「5 年後再犯」者，前所實施之觀察
    、勒戒或強制戒治已足以遮斷其施用毒品之毒癮，為期自新
    及協助其斷除毒癮，仍適用「初犯」規定，先經觀察、勒戒
    或強制戒治之程序。從而，依修正後之規定，僅限於「初犯
    」及「五年後再犯」2 種情形，始應先經觀察、勒戒或強制
    戒治程序。倘被告於5 年內已再犯，經依法追訴處罰，縱其
    第3 次（或第3 次以上）再度施用毒品之時間，在初犯經觀
    察、勒戒或強制戒治執行完畢釋放5 年以後，已不合於「5
    年後再犯」之規定，且因已於「5 年內再犯」，顯見其再犯
    率甚高，原實施觀察、勒戒或強制戒治，已無法收其實效，
    即應依該條例第10條處罰，最高法院95年第7 次刑事庭會議
    決議可資參照。查被告前於88年間因施用毒品案件，經本院
    於同年12月18日以88年度毒聲字第8091號裁定送勒戒處所觀
    察、勒戒後，認有繼續施用毒品傾向，經本院於89年1 月6
    日以89年度毒聲字第58號裁定令入戒治處所施以強制戒治，
    經本院於89年7 月18日以89年度毒聲字第4396號裁定停止強
    制戒治，經本院於89年10月27日以89年度毒聲字第6292號裁
    定撤銷停止戒治，再令入戒治處所施以強制戒治，於90年5
    月4 日強制戒治執行完畢釋放，經臺灣板橋地方法院檢察署
    檢察官於90年6 月20日以90年度戒毒偵字第408 號為不起訴
    處分確定，有臺灣高等法院被告前案紀錄表存卷可稽，此距
    本件施用毒品行為，雖逾5 年（起訴書誤認係在5 年內），
    然被告尚曾於93年間因違反毒品危害防制條例施用毒品案件
    ，經本院於93年5 月27日以93年度訴字第479 號判處有期徒
    刑6 月，於93年6 月21日確定，於94年2 月17日因縮短刑期
    執行完畢，另於94年間復因違反毒品危害防制條例施用毒品
    案件，經本院於95年2 月6 日以94年度訴字第2513號判處有
    期徒刑9 月，經臺灣高等法院於95年4 月28日以95年度上訴
    字第913 號撤銷原判決，改判處有期徒刑1 年，於95年5 月
    22日確定，於96年6 月9 日因縮短刑期執行完畢，亦有上揭
    被告前案紀錄表得佐，是本件自應逕對被告究以刑責。綜上
    所見，被告施用前述毒品之犯行，事證業臻明確，堪為認定
    ，應依法論科。
六、核被告所為，係犯毒品危害防制條例第10條第1 項之施用第
    一級毒品罪。其施用該毒品，衡情，應亦有持有該毒品，惟
    其持有之低度行為，應為其施用之高度行為所吸收，不另論
    罪。查其有上開受徒刑執行完畢情事，誠如前述，其於5 年
    以內再犯本件有期徒刑以上之罪，屬累犯，故應依刑法第47
    條第1 項規定，加重其刑。本院審酌其有前述犯罪紀錄，是
    素行欠佳，又其於受觀察、勒戒及強制戒治後，猶另萌施用
    毒品之犯意，再犯本罪，顯見其戒除毒癮之意志薄弱，且未
    衷心悛悔，漠視法令之禁制，恣意濫用藥品，其行為甚為可
    訾，及其施用毒品祗係戕害自己身心，並無加害他人，兼衡
    其本件施用毒品種類、次數、尿液檢體毒品反應指數、犯罪
    動機、目的、手段、犯後態度等一切情狀，爰量處如主文所
    示之刑。
據上論斷，應依刑事訴訟法第299 條第1 項前段，毒品危害防制
條例第10條第1 項，刑法第11條前段、第47條第1 項，判決如主
文。
本案經檢察官黃佳權到庭執行職務。
中    華    民    國    98    年    5     月    6     日
                    刑事第一庭  審判長法  官  王復生
                                      法  官  陳世旻
                                      法  官  朱敏賢
上列正本證明與原本無異。
如不服本判決，應於判決送達後10日內敘明上訴理由，向本院提
出上訴狀 (應附繕本) ，上訴於臺灣高等法院。其未敘述上訴理
由者，應於上訴期間屆滿後20日內向本院補提理由書「切勿逕送
上級法院」。
                                      書記官  朱烈稽
中    華    民    國    98    年    5     月    6     日
附錄本案論罪科刑法條：
毒品危害防制條例第10條：
施用第一級毒品者，處六月以上五年以下有期徒刑。


司法院資訊處製作；財團法人民間司法改革基金會備份。
